【裁判字號】    89,訴,375
【裁判日期】    890803
【裁判案由】    搶奪等
【裁判全文】
臺灣屏東地方法院刑事判決                          八十九年度訴字第三七五號
    公  訴  人  臺灣屏東地方法院檢察署檢察官
    被      告  戊○○
    被      告  辛○○
右列被告等因搶奪等案件，經檢察官提起公訴（八十九年偵字第三四八三號，移送併
辦案號：八十九年度偵字第四０三五號），本院判決如左：
         主  文
辛○○共同連續意圖為自己不法之所有，而搶奪他人之動產，累犯，處有期徒刑參年
。
戊○○共同連續意圖為自己不法之所有，而搶奪他人之動產，處有期徒刑參年。扣
案之安全帽壹頂、十字螺絲起子及Ｔ字板手各壹把均沒收。
        事  實
一、辛○○曾因違反麻醉藥品管理條例案件，經法院判處有期徒刑四月確定，於民國
    （下同）八十七年二月十八日易科罰金執行完畢，猶不知悔改，與戊○○共同基
    於意圖為自己不法所有之概括犯意，共同以下犯行：
（一）八十九年三月二十一日二十時許，由辛○○騎向不知情之第三人所借之機車，
      後載戊○○，委隨騎乘機車之甲○○之後，在屏東市○○路民生家商旁，趁甲○○不備之際，由戊○○下手搶奪往雪梅所有，放置在機車腳踏板上，內有現
      金新台幣（下同）一萬元及身份證一張、筆記本一本、照片等物之皮包一個，
      搶得後即將現金朋分花用，並將其餘之物丟棄於公館大排水溝中。
（二）同年三月底某日晚間九時許，由其二人以同一手法，在屏東市○○街一一二號
      前，搶奪一名姓名不詳女子之皮包，內有現金三千元，得手後辛○○與戊○○
      二人共同朋分現金花用，並將其餘之物丟棄於屏東市○○路旁之牛稠溪中。
（三）同年四月十九日晚間十時許，在屏東市信義國小前，以同一手法，搶奪楊屏玨
      所有，放置在機車踏板上之皮包，其中有現金一萬元、行動電話一支及若干證
      件，得手後戊○○與辛○○二人將所得款項朋分花用，並將其餘之物丟棄在和
      生路旁之牛稠溪中。
（四）同年五月二日晚間九時許，在屏東市○○路三十二號前，以同一手法，搶奪乙○○所有，掛在左肩之皮包，其中有行動電話一支、現金四千元及若干證件，
      得手後辛○○與戊○○將現金朋分花用，並將其餘之物丟棄在牛稠溪中。
（五）同年五月八日凌晨三時許，在屏東市○○路二二一號前，以同一手法，搶奪庚○○所有，放置在機車腳踏板處之皮包一只，其中有現金四千元及若干證件，
      得手後戊○○與辛○○二人將現金朋分花用，並將其餘之物丟棄於牛稠溪中。
（六）同年五月二十三日凌晨五時許，在屏東市○○路四０一巷口，以同一手法搶奪
      丙○○所有，放置於機車腳踏板上之皮包一只，內有現金二千餘元及呼叫器、
      行動電話及證件等物，得手後辛○○與戊○○二人將現金朋分花用，並將其餘
      之物丟棄於牛稠溪中。
二、戊○○承前開意圖為自己不法所有之概括犯意，並再基於意圖為自己不法所有之
    概括竊盜犯意，又自行單獨連續為下列犯行：
（一）於同年六月六日凌晨二時許，先在屏東市○○路寶建醫院騎樓下，以自備之Ｔ
      字板手竊取陳灼官所有，車號ＯＴＸ－９３２號機車一部。
（二）於同年六月八日下午二時許，在屏東市○○路一之二號前，騎上開竊得之車號
      ＯＴＸ－９３２號機車，搶奪搭乘機車之方秀花背於肩上之皮包未遂。
（三）於同年六月八日晚間十時三十分許，在屏東市○○路銀河系撞球場前，先以前
      開Ｔ字板手及螺絲起子，竊取呂佳宸所使用，呂佳宸之母林招治所有車號ＯＺ
      Ｒ－３１６號機車一部，得手後，隨即於同日晚間十一時三十分許，以同一手
      法搶奪騎機車並將皮包掛在肩上之丁○之皮包未遂，並致丁○因而倒受傷（傷
      害部分未據告訴）。
三、嗣於八十九年六月八日二十三時三十分許，為陳應合記下其做案機車號碼，而報
    警於隔日（九日）凌晨二時二十五分在屏東市○○路一六八巷內查獲戊○○，並
    扣得戊○○所有之安全帽一頂、十字螺絲起子及Ｔ字板手各一把，又經戊○○之
    供述而查獲辛○○。案經屏東縣警察局屏東分局報告臺灣屏東地方法院檢察署檢
    察官偵查起訴。
        理  由
一、訊據被告辛○○、戊○○均坦承右揭犯行，互核相符，且與被害人丁○、呂佳宸
    、甲○○、楊屏玨、乙○○、庚○○、丙○○等及證人陳應合、己○分別於警訊
    中指述情節相符，並有呂佳宸、陳灼官所出具之贓物保領結各一紙及現場照片十
    五張在卷可按，並有被告戊○○所有，供被告等搶奪時所用之扣案安全帽一頂、
    供被告戊○○竊盜時所用之十字螺絲起子及Ｔ字板手各一把為證，本件事證明確
    ，被告等之犯行均堪認定，應依法論科。
二、核板手及螺絲起子質尖而形銳，以之刺人足以使人成傷或致死，顯足供兇器使用
    ，核被告戊○○先後二次以板手及起子竊取他人機車之行為，均係犯刑法第三百
    二十一條第一項第三款之加重竊盜罪，其先後二次加重竊盜犯行，時間緊接、手
    段相同，所犯為構成要件相同之罪，顯係基於概括犯意所為，應依連續犯之規定
    ，以一罪論，並加重其刑；又被告辛○○與戊○○二人共同於前揭時地搶奪他人
    皮包之行為，均係犯同法第三百二十五條第一項及第三項之搶奪罪，其二人間就
    前述事實欄一所載之犯行有犯意連絡與行為分擔，均為共同正犯，其二人先後多
    次搶奪犯行，時間緊接，手段相同，所犯為構成要件相同之罪，顯係基於概括犯
    意所為，應依連續犯之規定以一搶奪既遂罪論，並均加重其刑；再被告戊○○係
    以前開竊得之機車，作為搶奪犯行之工具，已如前述，是其竊盜行為與搶奪犯行
    間，有方法結果之牽連關係，應從情節較重之連續搶奪罪處斷；另被告辛○○曾
    因違反麻醉藥品管理條例案件，經法院判處有期徒刑四月確定，於八十七年二月
    十八日易科罰金執行完畢，有台灣高等法院被告全國前案查註紀錄表為憑，於五
    年內再犯有期徒刑以上之本罪，為累犯，應依法加重其刑，並遞加重之。爰審酌
    被告等前均有多次非行紀錄，此有其二人之前科表可稽，足見素行不端、犯罪之
    動機係一時貪念偶起盜心、目的、所用犯罪手段為搶奪方法、被告搶奪他人財物
    足以影響社會經濟秩序，造成夜歸婦女之極大恐慌、被告等於本案中均為多次搶
    奪犯行，而被告戊○○又另為二次加重竊盜犯行，且較被告辛○○為多次搶奪犯
    行，其惡性顯較辛○○為重，惟被告戊○○為七十年出生，甫滿十八歲之人，識
    慮尚淺，及被告等均坦承犯行且犯罪過程中均未蓄意傷及人身等一切情狀，各量
    處如主文所示之刑。又扣案之安全帽一頂、十字螺絲起子及Ｔ字板手各一支，係
    供犯罪所用之物，且為被告戊○○所有，業據被告戊○○供承在卷，均應依刑法
    第三十八條第一項第二款之規定，為沒收之諭知。
三、公訴及移送併辦意旨另認被告戊○○於下列時地尚犯有搶奪犯行：
（一）於八十九年三月二十日晚間七時許，在屏東縣萬丹鄉○○路上，騎機車搶奪一
      姓名不詳婦女之皮包，其中有現金一千四百元及若干紙張，於得手將現金花用
      並將皮包丟棄於屏東縣萬丹鄉之大排水溝中。
（二）於同年六月六日凌晨四時許，在屏東市○○路上，騎所竊得陳灼官所有之上開
      機車搶奪一姓名不詳女子之皮包未遂。
（三）於同年六月八日晚間十一時許，騎乘上開竊得之呂佳宸所使用之機車，在屏東
      市○○路五九五號前搶奪一姓名不詳女子之皮包未遂。
四、按犯罪事實應依證據認定之，無證據不得推定其犯罪事實；被告之自白不得作為
    有罪判決之唯一證據，仍應調查其他必要之證據，以察其是否與事實相符，刑事
    訴訟法第一百五十四條及第一百五十六條第二項分別定有明文。
五、本件公訴人認被告戊○○涉有前述搶奪之犯行，無非以被告戊○○之自白為依據
    。經查，公訴及移送併辦意旨所指被告戊○○之上開犯行，除被告戊○○之自白
    ，並無其他佐證，此經被告戊○○於本院審理中陳明其所為上開犯行，均係其於
    警訊中主動供陳，並未經其他被害人指認，亦未經警查獲何贓證物等情，而遍查
    全卷亦確未發現被告戊○○所自白上開犯行部分，有經何被害人指認，或經警查
    獲何相關足以佐證其自白之證物，此外復查無其他證據足認被告戊○○確有為上
    開犯行，揆諸前揭法條，自不得僅以被告戊○○之自白逕行認定其犯行，惟因公
    訴及移送併辦意旨均認被告戊○○此部分犯行與前述有罪部分有連續犯之裁判上
    一罪關係，爰不另為無罪之諭知，併此說明。
據上論斷，應依刑事訴訟法第二百九十九條第一項、刑法第二十八條、第五十六條、
第三百二十五條第一項、第三百二十一條第一項第三款、第五十五條、第四十七條，
判決如主文。
本案經檢察官林津鋒到庭執行職務。
中      華      民      國      八十九      年    八    月    三    日
                                      臺灣屏東地方法院刑事第二庭
                                          法  官    莊鎮遠
右正本證明與原本無異。
對於本判決如有不服應於收受送達後十日內向本院提出上訴書狀上訴於台灣高等法院
高雄分院並按他造當事人之人數附具繕本。
                      書記官    吳光璵
中      華      民      國      八十九      年    八    月    三    日
附錄論罪法條：
中華民國刑法第三百二十一條
 (加重竊盜罪)
犯竊盜罪而有左列情形之一者，處六月以上五年以下有期徒刑：
一  於夜間侵入住宅或有人居住之建築物、船艦，或隱匿其內而犯之者。
二  毀越門扇、牆垣或其他安全設備而犯之者。
三  攜帶兇器而犯之者。
四  結夥三人以上而犯之者。
五  乘火災、水災或其他災害之際而犯之者。
六  在車站或埠頭而犯之者。
前項之未遂罰之。
中華民國刑法第三百二十五條
 (普通搶奪罪)
意圖為自己或第三人不法之所有，而搶奪他人之動產者，處六月以上五年
以下有期徒刑。
因而致人於死者，處無期徒刑或七年以上有期徒刑，致重傷者，處三年以
上十年以下有期徒刑。
第一項之未遂犯罰之。


司法院資訊處製作；財團法人民間司法改革基金會備份。
